ACORDAO-COMPLETO-2491668

ACÓRDÃO DE RELAÇÃO

ACÓRDÃO DE RELAÇÃO 1857/2021 ATA 29/2021 - PLENÁRIO

Acórdão 1857/2021-TCU-Plenário
	Considerando tratar-se de representação destinada a avaliar se a edição da Portaria-SPU 7.145/2018, que estabelece normas e procedimentos relativos à destinação de terrenos e espaços físicos em águas públicas da União para a implantação, ampliação, regularização e funcionamento dos portos e das instalações portuárias, seguiu os requisitos legais e se os parâmetros utilizados para os procedimentos de destinação de terrenos e espaços físicos em águas públicas da União previstos pela referida Portaria foram adequados e razoáveis;
	Considerando que o exame se estendeu à avaliação da legalidade do Ofício 237046/2020/ME, por meio do qual a Superintendência do Patrimônio da União no Estado do Amazonas (SPU/AM) informou à Secretaria Nacional de Portos e Transportes Aquaviários (SNPTA) , vinculada ao Ministério da Infraestrutura (Minfra) , sobre a inviabilidade de concessão de certidão de disponibilidade de espaço físico em águas públicas da União para viabilização do projeto portuário denominado ATR Logística, na região portuária de Manaus/AM, apresentado pela empresa Chibatão Navegação e Comércio Ltda.;
	Considerando que a atuação da Agência Nacional de Transportes Aquaviários (Antaq) no exame de viabilidade do projeto de ampliação apresentado pela empresa Chibatão é objeto de análise desta Corte no âmbito do TC Processo 016.756/2020-7 (relator Ministro Vital do Rêgo) ;
	Considerando que não foi constatada ilegalidade no teor da Portaria-SPU 7.145/2018 ou do Ofício 237046/2020/ME, conforme escopo de análise destes autos, nos termos da instrução da secretaria especializada deste Tribunal;
	Considerando que há tratativas entre a Secretaria Nacional de Portos e Transportes Aquaviários e a Secretaria de Coordenação e Governança do Patrimônio da União no sentido de revisar a Portaria-SPU 7.145/2018, em especial quanto aos problemas advindos das regras de projeção constantes do art. 19 da referida Portaria, tendo em vista que a norma tem provocado problemas de interpretação entre os órgãos e entidades federais sobre as competências atribuídas a cada um;
	Os Ministros do Tribunal de Contas da União ACORDAM, por unanimidade, com fundamento nos arts. 1º, inciso II, 41, caput, e 43, inc. I, da Lei 8.443/1992, c/c os arts. 1º, inciso II, 237, inciso VI, e 250, inciso III, do Regimento Interno do TCU, de acordo com os pareceres emitidos nos autos, em conhecer da presente documentação como representação de unidade técnica e julgá-la improcedente, bem como adotar as medidas indicadas no subitem 1.8 deste acórdão.
1. Processo TC-Processo 047.645/2020-2 (REPRESENTAÇÃO) 
	1.1. Apensos: Processo 000.049/2021-2 (SOLICITAÇÃO) 
	1.2. Órgãos/Entidade: Agência Nacional de Transportes Aquaviários; Ministério da Infraestrutura; Secretaria do Patrimônio da União.
	1.3. Amici Curiae: Chibatão Navegação e Comércio Ltda. (84.098.383/006-87) ; Super Terminais Comércio e Indústria Ltda. (04.335.535/0001-74) .
	1.4. Relator: Ministro Bruno Dantas.
	1.5. Representante do Ministério Público: não atuou.
	1.6. Unidade Técnica: Secretaria de Controle Externo da Administração do Estado (SecexAdmin) .
	1.7. Representação legal: Tathiane Vieira Viggiano Fernandes (27.154/OAB-DF) e outros, representando Super Terminais Comércio e Indústria Ltda.; Rodrigo de Bittencourt Mudrovitsch (26.966/OAB-DF) e outros, representando Chibatão Navegação e Comércio Ltda. 
	1.8. Determinações/Recomendações/Orientações:
	1.8.1. recomendar à Secretaria Nacional de Portos e Transportes Aquáticos (SNPTA) , vinculada ao Ministério da Infraestrutura (Minfra) , à Secretaria de Coordenação e Governança do Patrimônio da União (SCGPU) , vinculada ao Ministério da Economia (ME) , e à Agência Nacional de Transportes Aquaviários (Antaq) que, quando da revisão da Portaria-SPU 7.145/2018, já em andamento, sejam bem delimitadas, de forma clara e precisa, as competências de cada ente envolvido no processo de autorização de terminais de uso privado no que diz respeito à cessão de áreas da União para a autorização e ampliação desses empreendimentos, com observância às competências estabelecidas na Lei 12.815/2013 e no Decreto 8.033/2013, bem como aos princípios da eficiência e do interesse público (art. 37, caput, da Constituição Federal, e art. 2º, caput, da Lei 9.784/1999) ; e
	1.8.2. encaminhar cópia deste acórdão e da instrução à peça 135:
	1.8.2.1. à Secretaria de Coordenação e Governança do Patrimônio da União (SCGPU) , vinculada ao Ministério da Economia (ME) ;
	1.8.2.2. à Superintendência do Patrimônio da União no Estado do Amazonas (SPU/AM) ;
	1.8.2.3. à Secretaria Nacional de Portos e Transportes Aquáticos (SNPTA) , vinculada ao Ministério da Infraestrutura (Minfra) ;
	1.8.2.4. à Agência Nacional de Transportes Aquaviários (Antaq) ; 
	1.8.2.5. à denunciante (peça 1) ; e
	1.8.2.6. às empresas admitidas como amicus curiae neste processo.

ACORDAO-COMPLETO-2507859

Acórdão de Relação 2558/2021 - Plenário

Acórdão de Relação

BRUNO DANTAS

Não atuou.

REPRESENTAÇÃO (REPR)

Secretaria de Controle Externo da Administração do Estado (SecexAdmin).